臺灣板橋地方法院刑事裁定　　　　　　96年度交聲更字第4 號
原處分機關　交通部公路總局台北區監理所蘆洲監理站
異　議　人
即受處分人　乙○○
上列受處分人因違反道路交通管理處罰條例案件，對於交通部公
路總局台北區監理所蘆洲監理站中華民國95年5 月23日以北監蘆
裁字裁41-AAJ301267號違反道路交通管理事件裁決書所為之裁決
處分不服，聲明異議，經台灣高等法院發回更審（96年度交抗字
第12號），本院裁定如下：
    主      文
異議駁回。
    理      由
壹、原處分意旨略以：異議人即受處分人駕駛車牌號碼ＯＹＦ─
    ８００號普通重型機車，於民國91年10月5 日下午3 時34分
    許，行經台北市○○○路、和平西路口處，因有在「有燈光
    號誌管制之交岔路口紅燈右轉」之違規，經台北市政府警察
    局中正第二分局員警攔停舉發，並填具台北市政府警察局95
    年1 月5 日掌電字第AAJ301267 號舉發違反道路交通管理事
    件通知單，原處分機關於95年5 月23日依道路交通管理處罰
    條例第53條第1 項規定，裁處罰鍰新台幣（下同）4,500 元
    ，並以一次裁決之方式，另行預示異議人有關罰鍰不繳納之
    相關處分（罰鍰限於95年6 月22日前繳納）：(一)自95年6
    月23日起加倍罰鍰為9,000 元，並限於95年7 月7 日前繳納
    ；(二)加倍罰鍰應於95年7 月7 日前繳納，逾期仍不繳納者
    ，依法移送強制執行等事項。異議人於同年6 月6 日提出異
    議等情。
貳、異議意旨則以：本件被舉發違規事實之時間與蘆洲監理站裁
    決時間，已相隔三年半以上，明顯與違反道路交通管理事件
    統一裁罰基準及處理細則第44條第1 項、第65第1 項等規定
    ，原處分應予撤銷云云。
參、法院之判斷：
  一、系爭機車確有如舉發單所載之違規事實。
  （一）按汽車駕駛人，行經有燈光號誌管制之交岔路口闖紅燈
        者，處新台幣一千八百元以上五千四百元以下罰鍰。前
        項紅燈右轉行為者，處新台幣六百元以上一千八百元以
        下罰鍰，道路交通管理處罰條例第53條定有明文。
  （二）查系爭機車於前開時、地，因有在「有燈光號誌管制之
        交岔路口紅燈右轉」之違規，經台北市政府警察局中正
        第二分局甲○○○○攔停，以掌上型電腦開單舉發，由
        該異議人收受等事實，業據證人即舉發警員楊名瑋到庭
        證述明確，並有舉發違反道路交通管理事件通知單移送
        聯、通知聯等件在卷為證，應堪信為真實。
  二、本件裁罰未罹於時效。
  （一）按因違反道路交通管理處罰條例之行為經警開立舉發單
        ，該舉發單僅屬交通主管機關據以裁罰之依據，並非交
        通主管機關所為之終局性裁罰處分，而行為人因交通違
        規遭開立舉發單後，迄至移送交通主管機關裁罰之期間
        ，道路交通管理處罰條例並未設有時效之規定，應依94
        年2 月5 日立法公布，並於95年2 月5 日施行之行政罰
        法第27條規定：「行政罰之裁處權，因三年期間之經過
        而消滅」、「前項期間自違反行政法上義務之行為終了
        時起算」；然同法第45條第1 項、第2 項規定：「本法
        施行前違反行政法上義務之行為應受處罰而未經裁處，
        於本法施行後裁處者，除第十五條、第十六條、第十八
        條第二項、第二十條及第二十二條規定外，均適用之。
        」、「前項行政罰之裁處時效，自本法施行之日起算。
        」且揆諸本條之立法意旨得知，係採不溯既往原則，是
        於該法施行前違反行政法上義務之行為應受處罰而未經
        裁處者，裁處權時效自該法施行之日起算（台灣高等法
        院95年度交抗字第435 號、第471 號裁定意旨參照）。
  （二）準此，本件係行政罰法施行前之違規行為，依該法第45
        條第2 項規定，裁處權之三年時效，應自95年2 月5 日
        起算，是本件之裁罰尚未逾法定之三年時效期間。
  （三）再按修正前道路交通管理事件統一裁罰基準及處理細則
        第44條第1 項規定：「違反道路交通管理事件行為人，
        未依規定自動繳納罰鍰或未依規定到案聽候裁決，處罰
        機關應於舉發違反道路交通管理事件通知單送達二個月
        內依基準表逕行裁決之」，係主管機關即交通部與內政
        部為補充前揭道路交通管理處罰條例漏未對處罰機關於
        受理違反道路交通管理事件裁決時效所為之補充性質行
        政命令，然因該細則第44條第1 項並未規定處罰機關違
        反「二個月」期間之規定時有失權之效果，故解釋上該
        規定屬訓示之規定，端在促使各處罰機關儘速處理，以
        免形成積案，導致無法達成交通管理之目的。
  （四）本件原處分機關未依上開細則規定於舉發單送達二個月
        內依基準表逕行裁罰，固有處分遲延或行政管理之缺失
        ，惟裁決處分不因之違法。
  三、被告紅燈右轉之違規行為，應適用修正前之法律裁處。
  （一）按行為後法律有變更者，適用行政機關最初裁處時之法
        律。但裁處前之法律有利於受處罰者，適用最有利於受
        處罰者之規定，行政罰法第5 條定有明文，即所謂「從
        新從輕」法則。就行政罰而言，該行政罰之適法性，原
        則上以原處分作成時之法律狀態為判斷基準，而非以法
        院判決時之法律狀態為判斷基準（最高行政法院95年度
        判字第335 號、第336 號判決意旨參照）。
  （二）道路交通管理處罰條例第53條雖於94年12月28日總統華
        總一義字第09400212581 號令修正公布，並於95年6 月
        23日行政院以院臺交字第0950087685號令發布，定自95
        年7月1日施行；且違反道路交通管理事件統一裁罰基準
        及處理細則經95年6月30日交通部交路字第0950085037
        號令、內政部台內警字第0950870864號令會銜修正發布
        全文81條，並自95年7 月1 日施行。惟本件違規行為發
        生於91年10月5 日，原處分機關裁決時間為95年5月23
        日，是行政機關最初裁處時修正公布之道路交通管理處
        罰條例第53條尚未施行，仍應依修正前道路交通管理處
        罰條例第53條及違反道路交通管理事件統一裁罰基準及
        處理細則規定處理。
  四、綜上所述，異議人駕駛系爭車輛，確有在「有燈光號誌管
      制之交岔路口紅燈右轉」之違規，原處分機關依修正前道
      路交通管理處罰條例第53條規定，論以闖紅燈據以裁罰，
      於法有據，異議人聲明異議為無理由，應予駁回。至原處
      分機關預告異議人逾期未繳納罰鍰之法律效果，僅為提醒
      異議人注意，並非對異議人加倍罰鍰之處分，附此敘明。
肆、據上論斷，應依道路交通案件處理辦法第19條，裁定如主文
    。
中    華    民    國    96    年    7     月    3     日
                  刑事第六庭  法  官  林鈺琅
上列正本證明與原本無異。
如不服本裁定應於送達後五日內向本院提出抗告狀。
                              書記官  林蔚然
中    華    民    國    96    年    7     月    3     日
